【裁判字號】    99,台上,1092
【裁判日期】    990225
【裁判案由】    違反毒品危害防制條例
【裁判全文】
最高法院刑事判決            九十九年度台上字第一０九二號
上  訴  人  甲○○
            乙○○
上列上訴人等因違反毒品危害防制條例案件，不服台灣高等法院
台南分院中華民國九十七年一月二十二日第二審判決（九十六年
度上訴字第一一三一號，起訴案號：台灣雲林地方法院檢察署九
十四年度偵字第四四七一號），提起上訴，本院判決如下：
    主  文
原判決關於乙○○部分撤銷，發回台灣高等法院台南分院。
其他上訴駁回。
    理  由
壹、撤銷發回部分：
本件原判決認定上訴人乙○○與甲○○、不詳姓名之成年男子，
共同意圖營利，有如其事實欄一所載(一)、販賣第一級毒品海洛因
予吳明詢三十次、蔡峻十次；(二)、販賣第二級毒品安非他命予
林永忠與吳添和各二次、郭朝陽一次；(三)、同時販賣第一級毒品
海洛因、第二級毒品安非他命予郭朝陽一次等情。因而撤銷第一
審科刑之判決，改判依行為時連續犯、想像競合犯等規定，從一
重論處乙○○共同連續販賣第一級毒品罪刑，固非無見。
惟查：犯罪事實應依證據認定之，所謂證據，須適於為被告犯罪
事實之證明者，始得採為斷罪資料。本件原判決認定乙○○與甲
○○等人有如前述販賣毒品安非他命、海洛因予吳添和、蔡峻
、郭朝陽等人之事實，主要係以該等證人之證言為依據。然依原
判決所引據之證人吳添和、蔡峻等人之證詞，均明白證稱：不
認識乙○○、未曾向乙○○購買過毒品，係直接或親自向甲○○
購毒，或由甲○○之小弟送來毒品，或向甲○○親自取貨等各語
甚詳（見原判決第十八至二十頁），證人郭朝陽亦證述係向甲○
○買毒品，不曾提過乙○○等情（見原判決第二一頁）。如若上
開證人所供無訛，則乙○○究竟以如何之方式與甲○○販賣毒品
，而應同負共同正犯刑責，原審並未詳予調查審認，根究明白，
及為必要之論述，即遽採前揭證人之證詞為不利乙○○部分之認
定，尚嫌速斷，自難昭折服。乙○○上訴意旨執以指摘原判決違
法，為有理由，應認關於乙○○部分有撤銷發回更審之原因。原
判決關於乙○○不另為無罪諭知部分，基於審判不可分之原則，
應併予發回。
貳、上訴駁回部分：
按刑事訴訟法第三百七十七條規定，上訴於第三審法院，非以判
決違背法令為理由，不得為之。是提起第三審上訴，應以原判決
違背法令為理由，係屬法定要件。如果上訴理由書狀並未依據卷
內訴訟資料，具體指摘原判決不適用何種法則或如何適用不當，
或所指摘原判決違法情事，顯與法律規定得為第三審上訴理由之
違法情形，不相適合時，均應認其上訴為違背法律上之程式，予
以駁回。本件原審審理結果，認為上訴人甲○○基於營利之犯意
，販賣第一級毒品海洛因、第二級毒品安非他命之犯行明確，因
而撤銷第一審科刑之判決，經比較新舊法律規定，改判依想像競
合犯及行為時連續犯之例，從一重論處上訴人共同連續販賣第一
級毒品罪刑（主刑處有期徒刑十五年），已明其調查、取捨證
據之結果及憑以認定犯罪事實之心證理由，並就上訴人否認犯行
之供詞及所辯各語認非可採，予以論述。查本案係於民國九十四
年十月十八日下午七時三十分許經警查獲，上訴人自警詢以迄偵
審中既均否認犯行，即與其於九十四年八月十二日另案警詢有無
受利誘一事，並無關聯性，上訴意旨以其曾受利誘云云為爭執，
顯非依據卷證資料指摘原判決如何違背法令，並非適法之第三審
上訴理由。原判決已說明其採取證人吳明詢證詞之理由，上訴人
並未具體指摘原判決之採證認事有如何之違背經驗或論理法則，
僅泛稱其二人有過節，證言不可信云云，係就原審採證認事職權
之行使，漫詞爭辯，與法律規定得為第三審上訴理由之違法情形
，不相適合。依上所述，其上訴為違背法律上之程式，應予駁回
。
據上論結，應依刑事訴訟法第三百九十七條、第四百零一條、第
三百九十五條前段，判決如主文。
中    華    民    國  九十九  年    二    月  二十五  日
                      最高法院刑事第十三庭
                          審判長法官  賴  忠  星
                                法官  呂  丹  玉
                                法官  吳      燦
                                法官  蔡  名  曜
                                法官  葉  麗  霞
本件正本證明與原本無異
                                      書  記  官
中    華    民    國  九十九  年    三    月    四    日
                                                      Ｅ

司法院資訊處製作；財團法人民間司法改革基金會備份。
